臺灣板橋地方法院民事判決　　　　　　　99年度訴字第2393號
原　　　告　蕭雅心
訴訟代理人　呂鎔任
被　　　告　莊明龍
上列當事人間請求損害賠償等事件，經本院於民國99年12月28日
言詞辯論終結，判決如下：
    主  文
原告之訴及假執行之聲請均駁回。
訴訟費用由原告負擔。
    事實及理由
一、原告主張：原告於民國94年12月6 日，以總價新台幣（下同
    ）426 萬元，向被告購買坐落台北縣蘆洲市○○街109 巷1
    號5 樓房地（下稱系爭房屋），於95年1 月3 日交屋完畢。
    詎料原告自遷入系爭房屋後，嗣經梅雨季節，即陸續發現系
    爭房屋隱有嚴重漏水之事實，因被告利用木板裝潢掩蓋屋內
    天花板及側牆嚴重漏水及壁癌，導致原告無法及早發現處理
    ，當察覺屋頂木板裝潢發霉腐朽時，天花板水泥已嚴重剝落
    、內部之鋼筋更可能已暴筋銹蝕，其損壞之狀況已達減損房
    屋價值及通常效用或契約預定效用之程度，致原告受有房屋
    交換價值、使用價值減損及修復所需費用等各項損害。依被
    告對系爭房屋填具之標的物現況說明書，其中第8 項關於「
    是否有滲漏水情形？」，被告勾選「否」，再加上被告利用
    木板裝潢掩蓋滲漏水處，即可證明被告係故意隱瞞系爭房屋
    有滲漏水之事實，經原告委請訴外人明得國際工程有限公司
    預估修繕費用，估計防漏施工需475,243 元（包含屋頂防水
    工程、頂樓女兒牆及外牆防水施作、五樓室內天花板裝修工
    程及暴筋除銹修補並保固5 年）方能徹底修復。原告自發現
    房屋有漏水瑕疵後，即聯絡被告要求處理，並於99年5 月15
    日存證信函予被告要求負瑕疵擔保責任，皆未獲得實質回應
    。爰依民法第360 條規定，請求被告賠償修復費用475,243
    元。又因系爭房屋屋內多處漏水，嚴重干擾原告居住安寧及
    生活品質，致原告精神上受有相當之痛苦，爰依民法第227
    條第1 規定，請求精神慰撫金80,000元。以上合計請求555,
    24 3元等語。聲明請求：被告應給付原告555,243 元及自起
    訴狀繕本送達翌日起至清償日止，按年息5%計算之利息；願
    供擔保請准宣告假執行。
二、被告則以：(一)被告將系爭房屋點交原告時並無漏水之情形，
    否則原告不會辦理完成交屋手續，則依民法第373 條規定，
    買賣標的物之利益及危險，自交付時起，均由買受人承受負
    擔。被告本擬自住而將系爭房屋裝潢完成，嗣基於經濟問題
    無法負擔，方於94年8 月1 日委託訴外人有巢氏房屋仲介公
    司銷售，於同年12月6 日與被告完成簽約手續，迄交屋完成
    止，其間達5 個月時間亦未有漏水情事。(二)系爭房屋屋齡已
    20多年，且交屋予原告迄今已4 年餘，4 年來不知經歷多少
    次地震及颱風之侵襲，倘系爭房屋於交屋時即有漏水瑕疵，
    當無交屋4 年餘後才發現漏水。又倘原告平日疏於照顧、清
    理排水孔，亦會導致淹水及漏水之情形。系爭房屋剛漏水時
    理應立即處理，否則會影響越大，代價也越高，為何原告會
    等到漏水如此嚴重均不處理？被告並無故意隱瞞漏水瑕疵之
    情形。(三)被告於99年5 月間收到原告之存證信函，始第一次
    知悉系爭房屋有漏水情形，被告亦前往探看，第二次又請防
    水師傅來估價，原告表示請被告幫原告將屋頂及側牆防水做
    好即可，其他的損壞原告會自行恢復，工程費用為98,000元
    ，但被告認為已超過漏水保固半年之期限，加上被告經濟也
    非充裕，而要求原告共同負擔，但無下文。嗣被告亦於99年
    9 月9日 與原告前往鈞院三重簡易庭調解惟未成立，事後又
    與原告進行溝通，並無置之不理情形。(四)另依民法第365 條
    規定，買受人因物有瑕疵，而得解除契約或請求減少價金者
    ，其解除權或請求權，於物之交付後6 個月間，不行使而消
    滅。被告絕無隱瞞而故意不告知瑕疵，原告之瑕疵擔保請求
    權應已超過6 個月等語，資為抗辯。答辯聲明：駁回原告之
    訴及假執行之聲請。
三、原告主張被告將其所有系爭房地於94年8 月1 日委託訴外人
    有巢氏房屋仲介公司銷售，系爭房屋起造完成日期為75年12
    月14日，被告於委託有巢氏房屋仲介公司銷售前曾將系爭房
    屋裝潢。被告於系爭房地之標的物現況說明書中第8 項關於
    「是否有滲漏水情形？」，被告勾選「否」。嗣兩造於同年
    12月6 日以總價426 萬元簽立不動產買賣契約書，於95年1
    月3 日交屋。原告於99年5 月15日寄發存證信函通知被告有
    漏水瑕疵，並經被告收受（見附於本院三重簡易庭99年度司
    重調字第191 號卷內之回執影本）。原告曾向本院三重簡易
    庭聲請調解（案號：99年度司重調字第191 號），惟兩造調
    解不成立等事實，為被告所不爭，並有銷售同意書、標的物
    現況說明書、不動產買賣契約書、有巢氏房屋產權調查表、
    原告99年5 月15日所寄存證信函、本院三重簡易庭調解不成
    立證明書等件影本為證，自堪信為真正。
四、按買賣標的物之利益及危險，自交付時起，均由買受人承受
    負擔，但契約另有訂定者，不在此限。民法第373 條定有明
    文。次按物之出賣人對於買受人，應擔保其物依第373 條之
    規定危險移轉於買受人時無滅失或減少其價值之瑕疵，亦無
    滅失或減少其通常效用或契約預定效用之瑕疵。但減少之程
    度，無關重要者，不得視為瑕疵。出賣人並應擔保其物於危
    險移轉時，具有其所保證之品質。買賣之物，缺少出賣人所
    保證之品質者，買受人得不解除契約或請求減少價金，而請
    求不履行之損害賠償；出賣人故意不告知物之瑕疵者亦同。
    又買受人因物有瑕疵，而得解除契約或請求減少價金者，其
    解除權或請求權，於買受人依第 356 條規定為通知後六個
    月間不行使或自物之交付時起經過五年而消滅。前項關於六
    個月期間之規定，於出賣人故意不告知瑕疵者，不適用之。
    民法第354 條第1 項、第2 項、第360 條、第365 條第1 、
    2 項亦分別著有規定。本件兩造係於94年12月6 日簽約買賣
    系爭房地，於95年1 月3 日點交系爭房屋。本院審究兩造間
    爭執要點厥為：
    (一)被告有無保證系爭房屋於交屋時無滲漏水之瑕疵？
    (二)被告交屋時，系爭房屋有無滲漏水之瑕疵？
    (三)倘被告交屋時系爭房屋已存有滲漏水之瑕疵，被告是否有
      故意不告知該瑕疵？
    茲析述如下：
五、依兩造不爭執真正之不動產買賣契約書第9 條第5 項約定：
    「乙方（即被告）『保證』本買賣標的物『於點交前』無存
    在物之瑕疵（例：傾斜、龜裂等影響結構安全或『滲漏水』
    、海砂屋、輻射屋…等瑕疵）如有上述情事，除本契約另有
    約定外，乙方（即被告）應負瑕疵擔保責任。」字樣甚明，
    此有不動產買賣契約書影本1 件在卷可稽（見本院卷第28頁
    ），是被告辯稱其未保證系爭房屋無滲漏水瑕疵云云，為不
    足採。
六、惟依上開不動產買賣契約書第9 條第5 項約定可知，被告係
    保證系爭房屋於「點交前」無滲漏水之瑕疵，故原告主張系
    爭房屋於「點交前」即存有滲漏水之瑕疵等語，依舉證責任
    分配法則（參民事訴訟法第277 條規定），自應由原告就系
    爭房屋於點交時即存有滲漏水瑕疵之利己事實，負舉證責任
    。經查，原告固提出99年5 月15日通知被告漏水瑕疵之存證
    信函影本1 件（見本院卷第44、45頁）及系爭房屋滲漏水照
    片30張為憑（見本院卷第9 至23頁），然原告通知被告瑕疵
    之時間為99年5 月15日，經被告於同日收受（見附於本院三
    重簡易庭99年度司重調字第191 號卷內之回執影本）；另原
    告於本院自認上開系爭房屋滲漏水照片之拍攝時間係於99年
    8 月1 日前約半個月左右所拍攝，亦即於99年7 月中旬間所
    拍攝，則自95年1 月3 日點交房屋之日起，至99年5 月15日
    原告通知被告瑕疵之日止，期間已達4 年4 個月又12天，倘
    系爭房屋於點交時即存有滲漏水之瑕疵而被告故意不告知，
    以一般吾人社會經驗法則，當無於交屋後長達4 年4 個月餘
    ，方會發現此於交屋當時即已存在之滲漏水瑕疵，故原告主
    張系爭房屋之滲漏水瑕疵係於點交當時即存在等語，為不足
    採。次查，系爭房屋被告於95年1 月3 日交屋予原告，迄99
    年5 月15日原告通知被告瑕疵之日止，4 年餘之期間，除每
    年之梅雨季節外，尚經歷珍珠、艾維尼、碧利斯、凱米、桑
    美、寶發、帕布、梧提、聖帕、韋帕、柯羅莎、米塔、卡玫
    基、鳳凰、如麗、辛樂克、哈格比、薔蜜、蓮花、莫拉非、
    莫拉克、芭瑪等多達22個輕度、中度、強烈颱風，此有中央
    氣象局有發警報颱風列表1 份附卷可徵（見本院卷第98頁正
    、反面），倘系爭房屋於95年1 月3 日交屋即即存有滲漏水
    瑕疵而被告故意不告知，衡情當無歷經梅雨季節及多達22個
    輕度、中度、強烈颱風後，方於4 年餘後發現有滲漏水瑕疵
    。從而，原告主張系爭房屋於點交時即存有滲漏水之瑕疵而
    被告故意不告知等語，尚難憑採。
七、原告另主張因被告故意不告知系爭房屋有滲漏水瑕疵，致原
    告精神受有損害，依民法第227 條之1 規定，請求被告賠償
    精神慰撫金80,000元等語，亦為被告否認。按民法第227 條
    之1 固規定：「債務人因債務不履行，致債權人之人格權受
    侵害者，準用第192 條至第19 5條及第197 條之規定，負損
    害賠償責任。」，惟本件原告未能舉證證明系爭房屋於點交
    時即存有滲漏水之瑕疵而被告故意不告知之情，已詳如前述
    ，則難認被告有何債務不履行之情形，故原告此部分之主張
    及請求，亦非有據。
八、綜上，原告基於民法第360 條、第227 條之1 規定，請求被
    告給付555,243 元及自起訴狀繕本送達翌日起計算之法定遲
    延利息，為無理由，應予駁回。原告之訴既經駁回，其假執
    行之聲請失所附麗，併駁回之。
九、因本案事證已臻明確，兩造其餘主張陳述及所提之證據，經
    審酌後認於本判決結果不生影響，爰不一一論述，附此敘明
    。
十、結論：原告之訴為無理由，依民事訴訟法第78條，判決如主
    文。
中    華    民    國   100    年    1     月    6     日
                  民事第一庭    法  官  陳翠琪
以上正本係照原本作成
如對本判決上訴，須於判決送達後20日內向本院提出上訴狀。如
委任律師提起上訴者，應一併繳納上訴審裁判費。
中    華    民    國   100    年    1     月    7     日
                                書記官  簡曉君